【裁判字號】    98,訴,412
【裁判日期】    990420
【裁判案由】    毒品危害防制條例等
【裁判全文】
臺灣士林地方法院刑事判決
公  訴  人  臺灣士林地方法院檢察署檢察官
被      告  庚○○
選任辯護人  蔡育霖律師
上列被告因毒品危害防制條例等案件，經檢察官提起公訴（98年
度偵字第5993號、第6025號），本院判決如下：
    主  文
庚○○無罪。
    理  由
壹、公訴意旨：被告庚○○（綽號「小穆」或「阿穆」）原與臺
    北市政府警察局內湖分局（下稱內湖分局）警員丙○○認識
    ，於民國（下同）98年2 月13日下午1 時21分許，丙○○以
    0000000000號手機致電被告0000000000號手機詢問有無毒品
    犯罪線報，被告告以綽號「小胖」之戊○○涉有施用毒品犯
    行，其可約戊○○外出聊天，以供警查緝。詎庚○○竟利用
    配合員警查緝之機會，臨時起意，明知甲基安非他命係毒品
    危害防制條例所列管之第二級毒品，不得販賣，仍基於販賣
    第二級毒品甲基安非他命之犯意，於同日下午3 時許，以公
    共電話致電戊○○，約定販賣第二級毒品甲基安非他命1 包
    予戊○○，嗣後再由不知情之警員丙○○、乙○○駕車搭載
    被告至約定地點臺北市○○區○○路4 段767 號媽祖廟（下
    稱媽祖廟）。3 人到達後，丙○○、乙○○立即埋伏媽祖廟
    外，被告則趁隙進入媽祖廟內，在廟內公共電話亭下擺放第
    二級毒品甲基安非他命1 包（驗餘淨重0.2227公克）。迨戊○○到達現場後，被告即以新臺幣（下同）1 千元之代價，
    販賣上揭甲基安非他命1 包予戊○○，戊○○則依被告指示
    ，在廟內電話亭下取走該包毒品。迨戊○○走出媽祖廟外，
    立刻為丙○○、乙○○上前攔檢查獲上開毒品（戊○○所涉
    施用及持有第二級毒品罪嫌部分，業經臺灣臺北地方法院以
    98年度簡字第1488號判處有期徒刑4 月確定），被告則趁隙
    離去。於98年4 月1 日，被告因施用毒品案件，為臺北市政
    府警察局大同分局警員黃正清搜索、查獲，被告要求丙○○
    幫忙說情遭拒後，心生不滿，竟另基於意圖使丙○○受刑事
    處分之犯意，於98年4月3日上午11時40分許，前往台北市政
    府警察局（起訴書誤載為內湖分局）督察室，以戊○○上揭
    持有之甲基安非他命1包，係丙○○交付，且係丙○○要求
    其販賣予戊○○以供警取締等不實事項檢舉丙○○，而誣指
    丙○○販賣第二級毒品。嗣因員警搜索丙○○辦公處所及住
    處，均未發現有毒品甲基安非他命，丙○○尿液亦無甲基安
    非他命之毒品反應，復經被告於98年4月8日前往台北市政府
    警察局內湖分局說明丙○○並未交付其甲基安非他命，始查
    悉上情。因而認被告涉犯毒品危害防制條例第4條第2項之販
    賣第二級毒品罪嫌以及刑法第169條第1項之誣告罪嫌等語。
貳、程序方面：
一、按被告以外之人於審判外之言詞或書面陳述，除法律有規定
    者外，不得作為證據；又證人、鑑定人依法應具結而未具結
    者，其證言或鑑定意見，不得作為證據。刑事訴訟法第159
    條、第158 條之3 定有明文。查證人即丙○○員警於98年4
    月6 日、4 月8 日、4 月9 日警詢所為之證述、於98年5 月
    13日、7 月15日、8 月11日於偵查中向檢察事務官所為之陳
    述；證人乙○○於98年4 月8 日、4 月9 日在警詢所為之證
    述、於98年5 月13日、8 月11日於偵查中向檢察事務官所為
    之陳述；證人黃正清於警詢所為之證述均屬被告以外之人於
    審判外之陳述，復未經法定具結程序，亦無其他特別賦予證
    據能力之法律規定，是以，前開證人丙○○、乙○○、黃正
    清於警詢及偵查中向檢察事務官所為之證述均無證據能力。
二、次按被告以外之人於審判中有所在不明而無法傳喚或傳喚不
    到者，其於檢察事務官、司法警察官或司法警察調查中所為
    之陳述，經證明具有可信之特別情況，且為證明犯罪事實之
    存否所必要者，得為證據，刑事訴訟法第159 條之3 第3 款
    定有明文。查證人戊○○於本院審理時，經合法傳喚均未到
    庭，且證人戊○○之戶籍地業已遷移至士林戶政事務所，復
    未在監在押，此有法務部戶役政聯結作業系統資料、臺灣高
    等法院在監在押全國紀錄表各1 份在卷可按（本院(一)第155
    、156 頁），經囑警向其於警偵訊陳報之居所地、戶籍地執
    行拘提結果仍然未獲，此有拘票、拘提報告書在卷可參（本
    院卷(二)第51-56 頁），可證證人戊○○確有所在不明以致傳
    喚不到之情，考之證人戊○○於98年2 月13日警偵訊所為之
    證述，乃係其因施用毒品案件為警查獲後所為之證述，證述
    當時尚未進行本案之調查，此業經調閱臺灣臺北地方法院98
    年度簡字第1488號刑事案卷查核無訛，可證其證述當時之情
    狀，衡無與本案被告、證人有任何利害關係，所述乃單純陳
    述其親身經歷事項，復有全程錄音，顯見證人戊○○前開證
    述應具有特別可信性，依前開規定，應認有證據能力。
三、至證人戊○○於98年4 月7 日警詢所為之證述、98年5 月13
    日於偵查中向檢察事務官所為之證述，則係因本案調查之必
    要而傳訊之，傳訊日期乃於98年4 月6 日證人丁○○與證人
    己○○見面討論之後（詳如後述），且證人戊○○前開證述
    時，傳訊之重點均聚焦於98年2 月13日為警查獲之毒品是否
    為被告庚○○所販售及交付，卻未遂行法定具結程序以擔保
    證人戊○○證述之可信性，復查無其他特別可信性之情事，
    因此，認證人戊○○98年4 月7 日、98年5 月13日警偵訊所
    為之證述，仍應依刑事訴訟法第158 條之3 、第159 條之規
    定，無證據能力。
四、被告辯護人提出98年4 月6 日證人己○○與證人丁○○間談
    話之錄音一節，查證人己○○、丁○○固屬被告以外之人，
    其間談話內容亦屬審判外之陳述，然考之刑事訴訟法關於證
    據能力之規定，乃因檢察機關代表國家執行追訴權，擁有強
    大之調查權，因而，法律誡命檢察機關應依合法程序取得證
    明被告或犯罪嫌疑人犯罪之證據，若非依合法程序取得之證
    據，除有特別規定外，應排除其證據能力，始能擔保檢察機
    關取得證據之憑信性，同時保障被告之憲法基本人權，易言
    之，我國刑事訴訟法證據能力所規範之對象應係指證明被告
    犯罪之證據，若係私人取得且非用於證人被告犯罪構成要件
    之證據，應不受前揭刑事訴訟法證據能力規定之拘束，合先
    敘明。此外，被告辯護人提出之98年4 月6 日錄音內容，業
    經證人己○○提出原始錄音檔、錄音（MP3） 到院，復經對
    話人即證人己○○、丁○○確認錄音內容確屬其等之聲音，
    錄音過程均有全程錄製，對話者僅有證人己○○、丁○○，
    錄音內容亦經本院勘驗無訛，並作成勘驗筆錄在卷，以上參
    見本院99年1月25日準備程序筆錄及本院保管字第100號贓證
    物品清單（本院卷(一)第93至163、148至149頁），復考量證
    人己○○乃被告之叔叔，證人丁○○則係臺北市政府警察局
    內湖分局康樂派出所所長，時任證人丙○○、乙○○之直屬
    長官，均非本案之當事人，且前揭錄音之作成乃證人丁○○
    主動前往證人己○○工作地點談話，經證人己○○私自錄音
    所成，亦非被告或證人己○○為變造證據之目的而刻意邀約
    證人丁○○對話，再由談話內容，亦可發現係由證人丁○○
    主動發言，證人己○○並無刻意發問、扭曲、引導證人丁○○迎合對話等情，另衡之前揭錄音係為證明被告98年4 月8
    日調查筆錄之陳述內容與98年4 月3 日訪問紀錄內容迥異之
    原因，並非用以證明被告是否構成起訴書所載犯罪構成要件
    之行為，基上說明，本院認前開98年4 月6 日錄音應有證據
    能力。
參、按犯罪事實應依證據認定之，無證據不得認定其犯罪事實；
    不能證明被告犯罪者，應諭知無罪之判決，刑事訴訟法第15
    4 條第2 項、第301 條第1 項分別定有明文。又按刑事訴訟
    法第161 條第1 項規定檢察官就被告犯罪事實，應負舉證責
    任，並指出證明之方法。對於其所訴之被告犯罪事實，應負
    提出證據及說服之實質舉證責任，倘所提出之證據，不足為
    被告有罪之積極證明，或其闡明之證明方法，無從說服法官
    以形成被告有罪之心證，基於無罪推定之原則，自應為被告
    無罪判決之諭知。而所謂認定犯罪事實之證據，係指足以認
    定被告確有犯罪行為之積極證據而言，如未發現相當證據，
    或證據不足以證明，自不能以推測或擬制之方法，以為裁判
    基礎（最高法院40年臺上字第86號判例要旨參照）。另認定
    犯罪事實所憑之證據，雖不以直接證據為限，間接證據亦包
    括在內；然而無論直接或間接證據，其為訴訟上之證明，須
    於通常一般之人均不致有所懷疑，而得確信其為真實之程度
    者，始得據為有罪之認定，倘其證明尚未達到此一程度，而
    有合理之懷疑存在時，事實審法院復已就其心證上理由予以
    闡述，敘明其如何無從為有罪之確信，因而為無罪之判決，
    尚不得任意指為違法（最高法院76年臺上字第4986號判例要
    旨參照）。
肆、公訴人認被告犯毒品危害防制條例第4 條第2 項之販賣第二
    級毒品罪嫌及刑法第169 條第1 項之誣告罪嫌，無非以證人
    戊○○、丙○○、乙○○、黃正清於警偵訊之證述，98年2
    月13日證人戊○○施用毒品案件之搜索扣押筆錄、扣押物品
    目錄表、現場照片、毒品鑑定報告、通聯紀錄、98年4 月3
    日臺北市政府警察局訪問紀錄表、證人丙○○98年4 月6 日
    之搜索筆錄、尿液報告為其主要論據。然訊據被告否認有何
    販賣第二級毒品及誣告犯行，並堅稱：因擔任證人丙○○之
    線民，98年2 月13日證人丙○○約我外出，希望我提供施用
    毒品者之線索，我想到戊○○（綽號小胖），並以公用電話
    撥打給戊○○約在松山媽祖廟見面，證人丙○○、乙○○開
    車載我到松山媽祖廟後，下車前證人丙○○拿一包安非他命
    給我要我等一下交給戊○○，下車後我與證人丙○○共同前
    去媽祖廟上廁所，如廁後，我將那一包安非他命放在廁所旁
    的公共電話亭下方縫隙，之後，我一個人在媽祖廟前等候戊○○，待戊○○前來閒聊後，我告知戊○○毒品放在電話亭
    就離開，戊○○前去拿毒品後，就被證人丙○○等人查獲，
    本案發生後，家人知道我擔任警察線民，希望能脫離，為此
    ，證人己○○才帶我去臺北市政府警察局督察室製作訪問紀
    錄表等語。
甲、販賣第二級毒品予證人戊○○部分
一、查證人戊○○98年2 月13日下午4 時15分，在臺北市○○區
    ○○路4 段767 號媽祖廟前為警查獲施用及持有第二級毒品
    案件後，於當日警詢時證稱：「（問：你今日為何攜帶上述
    毒品至臺北市○○區○○路4 段767 號前？當時有無其他人
    在場？）我去那裡（媽祖廟）找朋友聊天，朋友【給】我毒
    品我就放在身上被警方盤查查獲」、「（問：你所持有之毒
    品安非他命於何時？何地？以何價格？向何人購得？如何聯
    絡？）我於今日下午16時許在臺北市○○區○○街附近，【
    沒有花錢買】，是綽號小穆之男子（年籍資料不詳）【給】
    我毒品安非他命1 小包。都是他不定時打電話（未顯示號碼
    ）給我，目前無法主動與綽號小穆之男子聯繫」等語（臺灣
    臺北地方法院檢察署，下簡稱北檢98毒偵734 號卷第8 至9
    頁）；證人戊○○更於同日移送臺灣臺北地方法院檢察署檢
    察官複訊時亦證稱：「（問：毒品來源？）今天去饒河街找
    朋友，小穆給我1 包，送給我的」等語（北檢98毒偵734 號
    卷第35頁），顯見證人戊○○於98年2 月13日案發當時之警
    偵訊證述均證稱毒品並非向被告購買所得。
二、甚而，證人戊○○於98年4 月7 日警詢時之證述，雖經本院
    認為無證據能力而排除，然證人該次亦證稱98年2月13日並
    未以任何代價向被告購買安非他命，係被告無償交付等語（
    甲○98偵5993號第45至48頁）。至證人戊○○於98年5月13
    日偵查時對檢察事務官固證稱：以1,000元代價向被告購買
    安非他命1包等語，除因證人未經法定具結程序所為之證述
    而無證據能力外，亦與證人戊○○歷次證述內容顯然不同，
    而難信採，因此，由證人戊○○之證述，並無法證明證人戊○○98年2月13日下午16時為警在松山媽祖廟查獲之安非他
    命係向被告購買所得。
三、觀之證人丙○○持用0000000000號門號之雙向通聯紀錄所示
    ，98年2 月13日下午13時21分3 秒由證人丙○○主動撥打被
    告持用之0000000000號門號，通聯時間為45秒，當時證人丙○○之基地臺位置係在臺北市○○區○○路119 巷50弄20號
    附近，之後，證人丙○○隨即撥打證人乙○○所持用之0000
    000000號門號，當時證人丙○○、乙○○多次通聯之基地臺
    位置均位於臺北市○○區○○路119 巷50弄20號附近。嗣於
    98年2 月13日下午13時45分32秒許、50分58秒許，證人丙○○再次聯繫被告時，證人丙○○使用之基地臺位置業已移至
    臺北市南港區○○○路○ 段77號附近（即被告住家附近），
    之後證人丙○○再於98年2 月13日下午16時7 秒與被告通聯
    時，證人丙○○使用之基地臺位置業已移至臺北市松山區媽
    祖廟附近等情，均有通聯紀錄在卷可按（甲○98偵5993號卷
    第113 頁），反觀，被告持用之0000000000號門號，於98年
    2 月13日下午13時21分許、13時45分32秒、13時50分與證人
    丙○○通聯時，所使用之基地臺位置均係位於臺北市南港區
    ○○○路2 段5 巷3 號（甲○98偵5993號卷第115 頁），易
    言之，證人丙○○與被告於98年2 月13日聯繫後，依其等通
    聯紀錄之基地臺位置所示，被告並無任何移動，只有證人丙○○有移動之狀態。倘若被告與證人丙○○聯繫後早已萌生
    販賣安非他命予證人戊○○之犯意，應會利用證人丙○○前
    來之空檔，外出向藥頭購買毒品，何以依其基地臺位置顯示
    無任何移動之情。
四、再參以證人丙○○於本院證稱：其於98 年2月13日下午13時
    21分53秒與被告電話聯繫後，就與乙○○開車到臺北市南港
    區○○○路○ 段載被告，邊開邊聊，這時被告有提供小胖吸
    毒之線索，之後被告單獨下車與證人戊○○聯繫，上車後告
    知約在饒河街媽祖廟，之後就與被告抵達媽祖廟半小時後，
    戊○○就與被告在廟門口聊天等語明確（本院卷(一)第182-19
    9 頁）。而證人戊○○所持用之0000000000號於98年2 月13
    日下午15時59分3 秒、16時07分37秒始撥打電話予被告前開
    門號，基地臺位置在臺北市○○區○○路4 段765 號即媽祖
    廟附近，至此之前，被告所持用之手機門號與證人戊○○前
    開手機門號間並無任何通聯紀錄，亦有通聯紀錄在卷可按（
    甲○98偵5993號卷第115 頁），交互參照，可證證人丙○○
    於98年2 月13日下午13時21分3 秒撥打電話予被告後，隨即
    與證人乙○○聯繫，並共同於同日13時50分許前往被告位於
    臺北市南港區○○○路○ 段住處搭載被告，被告上車後方與
    證人丙○○討論並提供證人戊○○施用毒品之線索，嗣於同
    日下午14時至15時間之某時由被告下車在不詳地點撥打公共
    電話予證人戊○○約定在松山媽祖廟見面，再度上車，並於
    同日下午16時許與證人丙○○、乙○○共同抵達松山媽祖廟
    等候證人戊○○，證人戊○○則自臺北縣新店市○○路48號
    附近，行經臺北縣新店市○○路、臺北市中山區○○○路○
    段181 號、臺北市○○區○○路195 號等路徑前往與被告約
    定見面地點即松山媽祖廟，期間曾於同日15時59分、16時7
    分撥打電話與被告前開門號聯繫，此由證人戊○○通聯紀錄
    所使用之基地臺位置可資佐證（甲○98偵5993號卷第117 頁
    ），則由前述被告與證人丙○○聯繫及提供線索之過程，可
    徵被告係與證人丙○○於98年2 月13日下午13時50分許見面
    後，始提供線索，並以公用電話與證人戊○○聯繫見面地點
    ，被告在無法確知證人丙○○是否同意其所提供之線索並馬
    上進行查緝，亦無從知悉證人戊○○是否同意外出見面，焉
    有可能事先準備第二級毒品安非他命作為與證人戊○○販售
    交易之用，且被告與證人丙○○等人見面並以電話與證人戊○○聯繫後，均與證人丙○○等人同處一車，亦無從單獨另
    與藥頭接洽購買安非他命用以與證人戊○○交易之用。
五、衡之被告係提供證人戊○○作為證人丙○○、乙○○查緝之
    線索，換言之，被告與證人戊○○見面後，證人丙○○等人
    隨即展開行動準備查緝，倘若被告於查緝前甫販賣安非他命
    予證人戊○○，被告必須承擔證人戊○○於證人丙○○等人
    查緝時，可能供出毒品來源係向被告購買所得之風險，被告
    僅係擔任線民，並未承擔員警查緝結果之成敗或績效壓力，
    依證人丙○○證稱：依被告提供線索查緝成功，僅會小額金
    錢借貸予被告等語，換言之，被告提供線索亦不會因此獲有
    可觀之代價，益證被告應無冒此風險之必要，況且證人戊○○經證人丙○○等人查獲持有安非他命案件後，於警偵訊過
    程中從未提及查扣之安非他命係向被告購買，更可證明被告
    應無販賣安非他命予證人戊○○之動機。
六、佐以被告僅有施用毒品之前科，並無轉讓、販賣毒品之紀錄
    ，此有臺灣高等法院被告前案紀錄表在卷可按，又證人丙○○係透過朋友認識有施用毒品前科之被告，而被告擔任期間
    ，曾於98年1 月間提供藥頭「AB」、98年3 月某日晚間提供
    藥頭「阿華」等線索，均係由被告充當購毒者聯繫前開藥頭
    交易時間、地點後，由證人丙○○搭載前往交易地點進行交
    易後，再由證人丙○○當場查緝藥頭之方式移送偵查等情，
    業據被告供述明確，核與證人丙○○於本院證述相符，益證
    被告僅係單純施用毒品之人，應非販賣毒品之藥頭，更無單
    獨對證人戊○○萌生販賣毒品犯意之可能。
七、復斟酌前開各情以及被告僅係證人丙○○之線民，應無自行
    提供毒品誘引證人戊○○之必要，則98年2 月13日證人戊○○為警查獲之毒品來源為何？考之證人丙○○、乙○○固然
    一再證稱抵達松山媽祖廟，下車前未曾交付安非他命予被告
    ，證人丙○○亦未與被告共同前往媽祖廟內如廁，並指示被
    告放置安非他命於電話亭中等情，然證人丙○○前往搭載被
    告後，被告始於車上提供證人戊○○之線索並隨之下車以公
    用電話聯繫戊○○約定見面地點後，證人丙○○、乙○○隨
    即前往見面地點埋伏，已見前述，則證人丙○○如何確保證
    人戊○○於查緝當時持有毒品或確有施用毒品之犯嫌，以達
    其查緝之目的，蓋因員警查緝施用毒品者，若非持有毒品而
    有施用毒品之嫌疑或合乎毒品危害防制條例第25條規定得強
    制採驗尿液外，單純盤查並無法克盡其功，因此，被告堅稱
    毒品係證人丙○○提供一節要非悖於經驗法則。雖證人乙○○證稱抵達媽祖廟後，一直與證人丙○○在一起云云，然依
    證人丙○○持用之0000000000門號與證人乙○○持用之0000
    000000門號，於98年2 月13日下午16時8 分57秒、10分27秒
    、11分9 秒、13分5 秒均有通聯紀錄，基地臺位置均在臺北
    松山區○○路○ 段760 號媽祖廟附近（甲○98偵5993號卷第
    113 頁），顯見證人丙○○、乙○○在松山媽祖廟時，並非
    如證人乙○○所述一直在一起，否則何需多次通聯，益徵證
    人乙○○前開證述非可採，則被告堅稱證人丙○○與其至媽
    祖廟如廁時交代置放毒品一節，亦非完全不可信。
八、雖被告歷次警偵訊關於98年2 月13日證人戊○○持有之毒品
    來源是否為證人丙○○所提供一節，前後供述不同，然佐以
    被告於98年4 月3 日因家人發現其擔任警察線民一事，經叔
    叔即證人己○○偕同前往臺北市政府警察局督察室，陳述其
    擔任線民之過程並製作訪問紀錄後，證人丙○○、乙○○之
    直屬長官即臺北市政府警察局內湖分局康樂派出所所長丁○○即於98年4 月3 日當晚前往被告工作地點，經證人己○○
    表明有事找他後，證人丁○○再度於98年4 月6 日至證人己○○之工作地點見面等情，業據證人己○○、丁○○於本院
    審理時證述相符，而考之證人丁○○、己○○於98年4 月6
    日見面之對話內容，證人丁○○一再表示希望被告於臺北市
    政府警察局內湖分局再次通知製作筆錄時，能就98年2 月13
    日證人戊○○案件有關毒品來源之供述更改為係戊○○自行
    攜帶前來，如此方可保障被告以及證人丙○○雙方，甚至於
    談話結束後表示到證人丁○○車上會提供筆錄供證人己○○
    參考等語，此有本院勘驗筆錄1 份在卷可稽（本院卷(一)第98
    -101頁），證人己○○另證稱：丁○○到車上，有翻戊○○
    筆錄給我看，表示說戊○○筆錄都沒有說是向被告買毒品，
    之後我有告知被告其等談話內容，目的讓被告瞭解所有的事
    情以及丁○○之用意，然後讓他自己判斷內湖分局再度找他
    去時如何陳述，我跟他說該講的你就講，大家平安無事就好
    等語明確（本院卷(二)10至16頁），可證被告於98年4月8日再
    度前往臺北市政府警察局內湖分局對於證人戊○○毒品來源
    陳述不同，確實受到證人丁○○、己○○談話內容之影響而
    有變異，因此，不能以被告事後變異之陳述即推論其98年4
    月3日陳述內容有失真實。
九、至證人丁○○證稱：98年4 月6 日與證人己○○見面時，因
    己○○不相信真實的查獲過程，所以我換方式建議如何不讓
    被告牽扯在內，但均未提示證人戊○○之筆錄，只是提示其
    自行製作之資料云云，然觀之98年4 月6 日證人丁○○、己○○通篇對話內容，證人丁○○均強烈希望基於彼此保障被
    告、證人丙○○之方式，希冀被告更正說法，並一再保證因
    證人戊○○筆錄未提及係向被告購買毒品，因此更正說法，
    並不會與相關被告、證人之陳述發生衝突之情，此時，證人
    丁○○若能提示證人戊○○筆錄更能取信證人己○○，是以
    ，證人丁○○前開證述顯不可採，應以證人己○○前開證述
    較為可信。
十、輔以證人己○○偕同被告於98年4月3日至臺北市政府警察局
    督察室製作訪問紀錄表時，過程中被告均僅單純陳述擔任線
    民提供線索供警查緝之過程，並非刻意針對98年2月13日證
    人戊○○案件之毒品來源，或全然指訴證人丙○○有何不法
    情事，此有訪問紀錄在卷可按，因此，證人己○○證稱98年
    4月3日前往督察室，只是單純希望被告能脫離線民，不希望
    他有生命危險等情堪信為真實，因此，更無從指證被告有何
    不法動機欲構陷證人丙○○之必要。
十一、交互參照前項各節，證人戊○○於偵查中向檢察事務官證
      稱98年2 月13日為警查獲之毒品係向被告購買一節，因證
      人戊○○此部分證據未經法定具結程序而無證據能力，此
      外，並無任何證據指證被告有販賣安非他命予證人戊○○
      ，且由上情相互勾稽，被告實無販賣毒品予證人戊○○之
      動機及必要，更無從於提供線索予證人丙○○查緝前，有
      任何準備毒品販售予證人戊○○之空間與時間。
乙、誣告證人丙○○部分
一、按誣告罪之成立以意圖他人受刑事處分或懲戒處分，而為虛
    偽之告訴告發報告者為要件。所謂虛偽係指明知無此事實故
    意捏造而言，若告訴人誤認有此事實或以為有此嫌疑，自不
    得指為虛偽，即難科以本罪；又刑法第169 條第1 項誣告罪
    之構成，須具有意圖他人受刑事或懲戒處分之要件，如其報
    告之目的，在求判明是非曲直，並無使人受刑事或懲戒處分
    之請求，即與誣告罪之構成要件不符（最高法院40年臺上字
    第88號、55年臺上字第888 號判例要旨參照）。查被告於98
    年4 月3 日前往臺北市政府警察局督察室製作訪問紀錄所為
    之陳述內容，其中包含被告曾於98年1 月間、3 月間分別提
    供藥頭「AB」、「阿華」等線索予證人丙○○，再由被告充
    當購毒者聯繫前開藥頭交易時間、地點後，由證人丙○○搭
    載前往交易地點進行交易後，再由證人丙○○當場查緝藥頭
    之方式移送偵查等情，業據證人丙○○於本院證述明確，足
    證被告此部分陳述確屬事實，此外，被告陳述有關98年2 月
    13日提供線索及查緝證人戊○○案件之過程，亦多與證人丙○○、乙○○所述相符，其中最大出入僅在於該案證人戊○○持有毒品之來源是否向被告購買或者係由證人丙○○提供
    予被告置放於電話亭，再由被告指示證人戊○○無償自行拿
    取，然此部分並無證據證明係被告出售予證人戊○○，而毒
    品是否來自證人丙○○所提供一節，亦非毫無可能，已見前
    述，因此，依前開判例要旨，實難認被告有何虛構、捏造之
    犯行。
二、其次，證人丙○○固然從事警察工作，深知毒品係屬違禁物
    ，對其採驗尿液及搜索結果均查無毒品反應或扣得任何毒品
    ，此有搜索扣押筆錄、尿液鑑定報告在卷可憑，然因證人丙○○於案發當時係負責查緝毒品專案任務，長達4 、5 年，
    確實較常人有更多接觸毒品、接近施用毒品者或藥頭之機會
    ，且其承受查緝毒品案件成功與否之壓力，相較於被告，更
    有提供毒品予被告轉交予證人戊○○之動機與必要性，從而
    ，難認被告陳述毒品係證人丙○○所提供一情，有何完全虛
    構之情。復酌以證人丁○○於上級告知被告陳述其派出所員
    警丙○○牽涉本案後，於了解本案查緝相關案卷資料後，若
    認為被告所述非屬實情，何需私下自行與被告、證人己○○
    接觸見面，進而希望被告更正陳述內容，此外，證人丁○○
    98年4 月6 日前往與證人己○○見面時，證人乙○○亦陪同
    前往，談話結束後，證人己○○偕同丁○○至車上翻閱證人
    戊○○筆錄時，亦向證人己○○表示在車上等候之員警係本
    案員警之一等情，亦據證人乙○○證述無訛，益徵被告98年
    4月3日陳述內容實非完全出於杜撰、捏造之情。
三、參以被告係由叔叔即證人己○○之陪同前往製作訪問筆錄，
    此有訪問筆錄在卷可按（甲○98偵5993號卷第5 至9 頁），
    倘若被告因於98年1 月8 日、98年4 月1 日遭臺北市政府大
    同分局員警黃正清執行搜索查緝施用毒品案件，以及98年3
    月28日因無照駕駛之違規行為，求助證人丙○○遭拒而心生
    不滿而萌生證人丙○○受刑事處分之意圖誣告，被告大可自
    行前往製作訪問筆錄，並捏造情事誣陷證人丙○○即可，何
    需在證人己○○陪同下前往，蓋因證人己○○均未與證人丙○○等人接觸過，亦不知悉被告擔任線民，無從提供任何助
    力協助被告誣告證人丙○○，甚者，被告於製作訪問筆錄時
    ，單純捏造事實即可，亦無需陳述與事實相符之所有過程，
    益徵證人己○○所證因希冀被告脫離線民之生活，始偕同前
    往製作訪問筆錄一情，應屬可信，足證被告98年4 月3 日前
    往製作訪問筆錄應非基於致證人丙○○受刑事處分之意圖甚
    明。
四、衡之倘若被告有基於意圖使證人丙○○受刑事處分之誣告故
    意，而製作訪問筆錄，何以證人丁○○於98年4月6日與證人
    己○○見面談話後，已見前述，被告即因證人丁○○希望彼
    此保障之基礎下動搖，進而於98年4月8日在內湖分局製作警
    詢筆錄時變更毒品不是證人丙○○提供之說法，此參照前後
    兩份筆錄至明，益證被告應無誣告證人丙○○之故意至為灼
    然，否則何以不出數日確有不同之陳述。承上，被告既無意
    圖使證人丙○○受刑事追訴之犯意，所為陳述亦非憑空捏造
    而成者，核與刑法第169條第1項之構成要件顯然有間。至公
    訴人聲請傳訊證人黃正清，因與本案之認定無涉，而無傳訊
    必要，附此敘明。
伍、綜上各節所述，本件公訴人認被告涉嫌販賣第二級毒品予證
    人戊○○以及誣告證人丙○○等罪嫌，所憑之證據資料，經
    本院證據調查結果，並不能證明被告有何公訴人所指犯行，
    此外，復無其他積極證據可資證明，則按犯罪事實應以證據
    為其認定基礎，如積極證據不足以證明被告犯罪，而依調查
    所得資料，在一般生活經驗上尚非不得另為其他有利被告之
    推定，本於罪疑惟輕法則，應依法為無罪判決之諭知。
陸、據上論斷，應依刑事訴訟法第301 條第1 項判決如主文。
柒、案經檢察官簡志龍到庭執行職務。
中    華    民    國    99    年    4     月    20    日
                  刑事第六庭審判長法  官  杜惠錦
                                  法  官  陳美彤
                                  法  官  黃欣怡
以上正本證明與原本無異。
如不服本判決，應於收受送達後10日內向本院提出上訴書狀，其
未敘述上訴之理由者並得於提起上訴後20日內向本院補提理由書
（均須按他造當事人之人數附繕本）。
                                  書記官  陳慧玲
中    華    民    國    99    年    4     月    20    日

司法院資訊處製作；財團法人民間司法改革基金會備份。
